【裁判字號】    98,易,2697
【裁判日期】    991022
【裁判案由】    詐欺等
【裁判全文】
臺灣板橋地方法院刑事判決              98年度易字第2697號
公  訴  人  臺灣板橋地方法院檢察署檢察官
被      告  乙○○
上列被告因詐欺等案件，經檢察官提起公訴（98年度偵字第1945
4 號、98年度調偵字第1091號），本院判決如下：
    主  文
乙○○犯竊盜罪，累犯，處有期徒刑陸月，如易科罰金，以新臺
幣壹仟元折算壹日。又犯詐欺取財罪，累犯，處有期徒刑陸月，
如易科罰金，以新臺幣壹仟元折算壹日。又犯詐欺取財未遂罪，
累犯，處有期徒刑肆月，如易科罰金，以新臺幣壹仟元折算壹日
；扣案之門號0000000000號SIM 卡壹枚沒收。應執行
有期徒刑壹年月，如易科罰金，以新臺幣壹仟元折算壹日；扣
案之門號0000000000號SIM 卡壹枚沒收。
    事  實
一、乙○○前於民國95年間，因2 件詐欺案件，經本院分別以95
    年度簡字第3555號、第4766號判處有期徒刑3 月、5 月確定
    ，另於95年間因竊盜案件，經本院以95年度簡字第5280號判
    處有期徒刑4 月確定，嗣上開3 罪經本院以96年度聲減字第
    1372號裁定均予減刑後，合併定應執行刑為有期徒刑5 月確
    定，於96年7 月16日執行完畢出監。詎仍不知悔改，分別為
    下列犯行：
  (一)於97年10月4 日上午某時，在臺北縣五股鄉某處，向甲○○
    搭訕表示自己在等人，希望能先到甲○○住處坐一下等語，
    甲○○同意後，於當日上午11時許帶同乙○○回到其位於臺
    北縣五股鄉○○村○○路76之3 號11樓之住處內，乙○○竟
    意圖為自己不法之所有，趁甲○○不注意之際，竊取甲○○
    所有置於住處寢室櫃子內之現金新臺幣（下同）1000元、人
    民幣450 元（起訴書誤載為150 元）、港幣400 元、舊鈔（
    包括光復之前大陸的關金、舊中國銀行鈔票、舊臺幣等，均
    非現行流通之貨幣）一疊及上開住處之土地、房屋所有權狀
    等物，得手後離開現場。
  (二)於98年7 月1 日10時許及12時許，意圖為自己不法之所有，
    接續向丙○○（已於99年5 月19日死亡）佯稱係舊鄰居且弟
    弟急需用錢云云，致丙○○陷於錯誤，而先後於同日10、11
    時許及13時許，在臺北縣五股鄉○○路○ 段48巷11號前、臺
    北縣五股鄉○○路○ 段13號前，接續交付現金6 萬元及3 萬
    元予乙○○。
  (三)於98年7 月5 日9 時許，意圖為自己不法之所有，以其持用
    之門號0000000000號行動電話撥打電話予丙○○，佯稱欲以
    1 張15萬元之支票歸還先前之9 萬元借款，但丙○○需先支
    付5 萬元云云，惟丙○○察覺有異而報警處理，嗣乙○○於
    當日16時40分許，欲前往約定地點即臺北縣五股鄉○○路上
    之五股中興路郵局向丙○○取款時，為警在臺北縣五股鄉○○路○ 段38巷11號前逮捕，並扣得其所有之門號0000000000
    號行動電話SIM 卡1 枚，致未能取得財物而未遂。
二、案經甲○○訴由臺北縣政府警察局蘆洲分局移請臺灣板橋地
    方法院檢察署（下稱板橋地檢署）檢察官偵查起訴。
    理  由
一、訊據被告乙○○固坦承曾於97年10月4 日上午與甲○○一同
    回到甲○○之上開住處，並拿走甲○○所有之新臺幣1000元
    及一些人民幣、港幣，另曾於98年7 月1 日接續向丙○○取
    得現金6 萬元、3 萬元，共計9 萬元，復於98年7 月5 日以
    門號0000000000號行動電話撥打電話向丙○○表示要以支票
    償還之前借款，與丙○○相約先拿差額現金等事實，惟矢口
    否認有何竊盜或詐欺取財既未遂之犯行，辯稱：伊早就認識
    甲○○及丙○○，事實(一)部分是甲○○自己把新臺幣1 千元
    的鈔票1 張、人民幣及港幣交給伊，叫伊幫忙把1 千元換成
    2 張500 元鈔票，並把人民幣及港幣換成新臺幣，伊沒有拿
    走舊鈔一疊及土地、房屋所有權狀等物，事實(二)部分伊是跟
    丙○○說伊認的弟弟向伊借錢，伊就跟丙○○借錢，丙○○
    答應借錢給伊，伊沒有騙他，事實(三)部分伊是跟丙○○說有
    1 張25萬元的支票要還給他，他說不然再領5 萬元給伊，伊
    就跟他說好可是票兌現後要再給10萬元，伊沒有騙他云云。
    經查：
  (一)程序方面：
  1.證人甲○○、丙○○曾分別於98年4 月7 日、同年8 月18日
    檢察官偵查中到庭具結作證，其等向檢察官所為之言詞陳述
    ，並無證據證明有何顯不可信之情況，且與本案待證事實相
    關，依刑事訴訟法第159 條之1 第2 項規定，均得為證據。
  2.證人甲○○、丙○○於警詢所為之陳述，均屬被告以外之人
    於審判外之言詞陳述，而公訴人及被告就上開言詞陳述，於
    本院調查證據時知有刑事訴訟法第159 條第1 項不得為證據
    之情形，均未於言詞辯論終結前聲明異議，視為同意作為證
    據，本院審酌該等言詞陳述作成之情形均屬正常，並無何違
    反法定程序或不當之情形，且與待證事實相關，認適當作為
    證據，故上開言詞陳述依刑事訴訟法第159 條之5 之規定，
    均具有證據能力。
  (二)實體方面：
  1.事實(一)部分：
    證人即告訴人甲○○曾於警詢時證稱：伊於97年10月4 日9
    時許至五股鄉○○路做電椅治療，遇到被告搭訕，當日11時
    伊帶被告回家，被告幫伊把衣服拿進房裡，過了好久才出來
    ，約12時她便離開了，當日下午5 時許伊進房去看私藏的舊
    鈔票發現已經不見了，損失的財物有臺北縣五股鄉○○村○○路76之3 號11樓的房屋權狀及土地權狀、新臺幣1000元、
    人民幣450 元、港幣200 元，還有一疊舊鈔票，有光復之前
    大陸的關金、民國18年的中國銀行鈔票、舊臺幣等，舊鈔票
    的價值無法估計，這些財物原本放在寢室櫃子裡，伊與被告
    不認識，被告說她在等她哥哥過來，但是還要2 小時，問伊
    說可不可以先到伊家裡去坐一下，伊同情她便讓她到家裡來
    等語（見板橋地檢署98年度偵字第7229號偵查卷〈下稱偵一
    卷〉第4-8 頁），復於偵訊時具結證稱：伊以前不認識被告
    ，是當天早上遇到被告，被告說她要等她哥哥，所以先到伊
    家中坐一下等她哥哥，伊是好心才讓被告到家裡去坐，當時
    伊去廚房準備中餐，被告自己去翻伊寢室櫃子拿這些東西，
    這些鈔票伊是要收藏，不可能拿來換等語（見偵一卷第31-
    32頁）；至被告雖辯稱：是告訴人甲○○自己把新臺幣、人
    民幣及港幣交給伊，叫伊幫忙換錢云云，惟就換錢結果為何
    乙節，被告先於98年2 月9 日警詢時供稱：臺幣1000元伊幫
    甲○○換2 張500 元，人民幣450 元及港幣200 元還給甲○○了云云（見偵一卷第10頁），於98年4 月7 日偵訊時則改
    稱：新臺幣舊鈔1000元伊有換2 張500 元的給甲○○，其他
    人民幣及港幣，伊也有拿去要換給他，有換一些給他，還有
    一些是旅行社的朋友還沒有從國外回來，還沒拿給伊，所以
    伊也還沒給甲○○，還有一些人民幣沒還云云（見偵一卷第
    31頁），於99年5 月20日本院準備程序時再改稱：伊幫甲○○把人民幣及港幣換了幾千元的臺幣，後來有還他人民幣及
    新臺幣，伊還甲○○的比甲○○給伊的更多云云（見本院99
    年5 月20日準備程序筆錄），於99年10月5 日本院審理時又
    改稱：甲○○確實有拿港幣跟人民幣要伊幫他兌換，伊還沒
    換給他，因為還沒有找到換幣的人，所以還沒有換給他云云
    （見本院99年10月5 日審判筆錄），所述前後不一、相互矛
    盾，此外，參以告訴人甲○○確曾於97年10月20日向臺北縣
    新莊地政事務所申請補發臺北縣五股鄉○○村○○路76之3
    號11樓之建物所有權狀及土地所有權狀，此有土地登記申請
    書（申請土地、建物所有權狀之書狀補給登記及書狀補給）
    1 份（見本院卷第56-58 頁）附卷可稽等情，足認告訴人甲○○所述與被告所辯內容相較之下，應以告訴人甲○○所述
    較為可採。被告所辯不足採信，本件事證明確，被告此部分
    竊盜犯行已堪認定，應予依法論科。
  2.事實(二)、(三)部分：
  (1)證人即被害人丙○○曾於警詢時證稱：伊於98年7 月1 日上
    午10點，去郵局提領薪餉，再去臺灣銀行匯款，匯完款後，
    在臺灣銀行門口碰到被告向伊搭訕，自稱以前鄰居，問伊是
    否記得，並詢問伊家人情況後，跟隨伊回家，在伊家閒聊一
    會，接聽一通電話後，即表示此電話是伊弟弟打來的，目前
    急需用錢，希望先借用6 萬元，所以伊陪同被告到中興路郵
    局提領6 萬元交給被告，被告留下電話號碼0000000000及地
    址五股鄉○○路23巷3 號5 樓，伊與被告就各自返家，當天
    被告再次打電話到伊家，表示希望能再借3 萬元，伊就再去
    郵局提領3 萬元後，打電話給被告，電話不對所以未打通，
    準備回家時，在五股農會前碰到被告，就把錢交給她，7 月
    5 日早上9 點多，被告打電話給伊說她今天準備還錢，現在
    身上只有1 張15萬元支票，扣除借款9 萬元，請伊再提5 萬
    元，就會把支票交給伊，見面的時間地點下午再電話通知，
    被告下午4 點左右來電，相約4 點半在中興路郵局見面，因
    為被告向伊說之前欠伊9 萬元，今天又叫伊先領現金5 萬元
    給她，伊懷疑遭被告詐騙所以報警，請警方至約定地點埋伏
    ，伊先出面與被告見面要交付金錢時，警方就將被告逮捕，
    因為被告向伊說是伊以前的故友，伊也覺得有點熟識，所以
    被告向伊說她的親友急需用錢，伊就借給她救急，伊不認識
    被告，第1 次詐騙是在98年7 月1 日上午10點左右在臺北縣
    五股鄉○○路○ 段48巷11號前、第2 次詐騙是98年7 月1 日
    13時在臺北縣五股鄉○○路○ 段13號前等語（見板橋地檢署
    98年度偵字第19454 號偵查卷〈下稱偵二卷〉第10-16 頁）
    ，再於偵訊時具結證稱：當天被告跟伊搭訕叫伊大哥，自稱
    叫做「阿珍」，但伊印象中不認識這個人，被告就說你現在
    過的好不好，我到你家去看看，於是被告就要跟伊一起回家
    ，伊不疑有他，就跟她說好，被告在伊家接了手機，說她弟
    弟急需要用錢，要借6 萬，伊當時自己可能也糊塗了，因為
    被告說她也住附近五福路，也有留下地址，所以伊覺得可以
    找到她跟她要錢，被告說她頂多兩天就可以還錢，第2 次被
    告打電話給伊說要借3 萬，伊跟她說不認識她，且伊自己也
    吃虧，但她說一說之後伊自己也糊塗又借錢給她，第3 次被
    告又打電話給伊說要還錢，她說她有15萬的支票扣除之前的
    9 萬，所以叫伊再提領5 萬給她，（前2 次）被告都說兩天
    會還，說她有弟弟需要用錢等語（見偵二卷第47-48 頁）。
  (2)被告固辯稱：98年7 月1 日伊是單純向丙○○借錢，沒有騙
    他，98年7 月5 日伊是說有1 張25萬元的支票要還給他，他
    說不然再領5 萬元給伊，伊就跟他說好可是票兌現後要再給
    10萬元云云，並提出面額為25萬元、發票人為駿譯有限公司
    （代表人呂榮林）、發票日為98年7 月7 日、付款銀行為花
    蓮區中小企業銀行西蘆洲簡易型分行之支票1 紙（見偵二卷
    第34頁）為證。惟查，就被告向證人丙○○借款之情節為何
    乙節，被告於98年7 月5 日警詢時係供稱：98年7 月1 日伊
    到丙○○家不久，朋友打電話來跟伊要錢，丙○○就問伊說
    你是不是缺錢，伊跟他說對，丙○○問缺多少，伊說缺6 萬
    ，丙○○說不然你等我，我去郵局領給你，伊就在涼亭等，
    然後丙○○領6 萬借給伊後，伊就走了，再過30分後伊朋友
    又打電話給伊說錢不夠，伊又打電話給丙○○再借3 萬元，
    98年7 月5 日伊打電話跟丙○○說有1 張25萬元支票要還給
    他，他就說不然再領5 萬元給伊，伊說好可是票兌現後再給
    10萬元云云（見偵二卷第7-8 頁），於99年5 月20日本院準
    備程序時則改稱：98年7 月1 日伊是跟丙○○說伊認的「弟
    弟」跟伊借錢，伊就跟丙○○借錢，丙○○也答應，伊是先
    借6 萬元，再借3 萬元，借6 萬元時，伊是想說拿其中3 萬
    元借伊認的「弟弟」，剩下3 萬元還錢莊錢，因為當時伊欠
    錢莊6 萬元，錢莊向伊催錢，但後來伊想乾脆6 萬元都還給
    錢莊，這樣就不用再付利息了，所以伊又以認的「弟弟」要
    用的錢不夠為由，再向丙○○借3 萬元，98年7 月5 日伊跟
    丙○○說伊有張票進來有10幾萬元，可以還他，他說這樣超
    過9 萬元，所以他要先給伊剩下的錢，這是丙○○自己講的
    ，那張支票是「伊女兒」的公司客戶開給她的貨款，「伊女
    兒」要拿給伊繳保險費云云（見本院99年5 月20日準備程序
    筆錄），於99年7 月28日本院準備程序時又改稱：98年7 月
    5 日伊是要給丙○○支票還他錢，伊是跟丙○○說他支票拿
    到錢後（扣掉之前借款），再把剩下的還給伊云云（見本院
    99年7 月28日準備程序筆錄），於99年10月5 日本院審理時
    復改稱：（98年7 月1 日）伊跟丙○○講伊需要錢，能不能
    借伊錢，伊有急用，因為當時伊朋友「楊慧萍」拿票要跟伊
    換錢，伊就想說先跟丙○○借，「楊慧萍」有說只要借6 萬
    元，後來「楊慧萍」又打電話要再借3 萬，伊就打電話跟丙○○再借3 萬元，而且想說拿「楊慧萍」給伊的票還給丙○○就好了，（要給丙○○的支票）是「楊慧萍」欠伊100 多
    萬，「楊慧萍」拿這張票給伊要還伊錢，後來「楊慧萍」也
    跑掉了云云（見本院99年10月5 日審判筆錄），前後所述不
    一，已難遽信；又被告曾於98年7 月1 日在記事本上寫下自
    己之聯絡資料交給證人丙○○收執，在該聯絡資料上被告自
    稱為「阿珍」，聯絡電話為「0000000000」，聯絡地址為「
    五福路23巷3 號5 樓」之事實，業據被告坦承在卷，並有上
    開記事本照片1 張（見偵二卷第31頁）附卷可考，而被告當
    時係住在「臺北縣新莊市○○街35巷3 弄13號1 樓」，所使
    用之電話號碼為「0000000000」之事實，亦經被告於98年7
    月5 日警詢時供述明確（見偵二卷第5 頁），至被告雖於本
    院審理時辯稱：伊留給丙○○的地址是友人「潘大哥」的地
    址，因為伊想讓潘大哥也知道，且伊怕伊先生知道借錢的事
    ，所以留潘大哥的住址，伊留給丙○○的電話0000000000伊
    有在使用，有時有開機，有時沒開機，因為0000000000有時
    是伊女兒在拿，所以留782 的電話云云（見本院99年10月5
    日審判筆錄），然被告曾於本院準備程序時供稱：00000000
    00是伊女兒在用云云（見本院99年7 月28日準備程序筆錄）
    ，再於本院審理時供稱：伊沒有跟丙○○說留的是潘大哥的
    地址，不是自己的地址，0000000000電話是伊朋友的，但只
    知道該朋友叫「大頭」，不知道該朋友的姓名，該支電話是
    朋友在付錢，不是伊付錢，現在這支電話也賣給別人了，伊
    沒有在使用這支電話了云云（見本院99年10月5 日審判筆錄
    ），關於門號0000000000號行動電話是否由被告使用乙節，
    其所述前後矛盾，復未能說出其所指提供0000000000號行動
    電話之友人之真實姓名年籍以供調查，且證人丙○○亦曾於
    警詢時證稱其於98年7 月1 日去郵局提領3 萬元後，有打電
    話給被告，電話不對所以未打通等語，已如前述，故被告空
    言辯稱上開行動電話為其所使用云云，尚不足採。又被告若
    因故不願留下自己之聯絡地址，欲以友人地址代替之，自應
    據實告知證人丙○○該地址為友人地址之事，並告知自己及
    該友人之姓名，以便證人丙○○得循線聯絡上自己，被告竟
    均未據實告知，顯有隱瞞自己真實身分之意圖無疑。是以，
    被告於98年7 月1 日留給證人丙○○之姓名、聯絡電話、地
    址均屬不實，若被告確係以正常方式向證人丙○○借款，並
    有還款之意願，衡情理應留下真實姓名及聯絡方式予證人丙○○，豈會留下不實資料，隱瞞自己真實身分？此外，參以
    證人丙○○於警、偵訊時所述遭詐騙過程前後一致，被告所
    辯卻前後不一等情，足認被告辯稱：伊並未詐騙證人丙○○
    ，於98年7 月1 日、5 日均是正常借款云云，與事實不符，
    並不足採，被告係意圖為自己不法之所有，佯稱要借款或要
    以支票還款但須先支付差額等不實事項，向證人丙○○詐欺
    取財既遂（共計取得現金9 萬元）或未遂無訛。本件事證明
    確，被告上開詐欺取財既、未遂之犯行均堪認定，應予依法
    論科。
二、關於事實(三)部分，被告已對被害人丙○○施以詐術，著手於
    詐欺取財犯行之實行，惟因被害人已察覺有異並報警處理，
    而未生取得財物之結果，該部分詐欺取財犯行應屬未遂。是
    核被告所為，事實(一)部分係涉犯刑法第320 條第1 項之竊盜
    罪，事實(二)部分係涉犯刑法第339 條第1 項之詐欺取財罪，
    事實(三)部分係涉犯刑法第339 條第3 項、第1 項之詐欺取財
    未遂罪。就事實(二)部分，被告於98年7 月1 日先後向被害人
    丙○○詐得現金6 萬元、3 萬元之行為，係以相同之詐騙方
    法，在密切接近之時間、地點實施，該2 次詐欺取財行為間
    之獨立性極為薄弱，依一般社會觀念難以強行分離，顯係基
    於單一犯意接續所為，侵害單一法益，應包括於一行為予以
    評價，屬接續犯，應論以一罪。公訴意旨認被告該2 次詐欺
    取財之犯行應分論併罰，尚有未合，併此敘明。被告所為如
    事實(二)、(三)所示之詐欺取財既遂、未遂犯行，犯意各別，犯
    罪時間不同，與如事實(一)所示之竊盜犯行亦犯意各別、罪名
    不同，均應分論併罰。被告曾有如犯罪事實欄所示之論罪科
    刑前科，此有臺灣高等法院被告前案紀錄表1 份在卷可憑，
    其於有期徒刑執行完畢後5 年內，故意再犯本案3 件有期徒
    刑以上之罪，均為累犯，應分別依刑法第47條第1 項規定加
    重其刑。事實(三)部分，被告已著手於詐欺取財犯行之實行而
    不遂，為未遂犯，該部分依刑法第25條第2 項規定減輕其刑
    ，並依同法第71條第1 項規定先加後減之。爰審酌被告曾因
    詐欺、竊盜等案件經法院論罪科刑並執行完畢，已如前述，
    竟仍不知警惕，貪圖私欲，竊取他人財物或向他人詐取財物
    ，行為實有不當，及被告智識程度、犯罪動機、目的、手段
    、犯後態度、被害人所受損失等一切情狀，分別量處如主文
    所示之刑，及分別諭知易科罰金之折算標準，並定其應執行
    之刑及諭知易科罰金之折算標準，以資懲儆。扣案之門號00
    00000000號SIM 卡1 枚，係被告所有且供其於98年7 月5 日
    撥打予被害人丙○○所用之物，業據被告坦承在卷（見本院
    99年10月5 日審判筆錄），並有行動電話畫面翻拍照片4 張
    （見偵二卷第29-30 頁）在卷可按，該SIM 卡為被告所有供
    其犯事實(三)部分詐欺取財未遂罪所用之物，應依刑法第38條
    第1 項第2 款規定宣告沒收。
據上論斷，依刑事訴訟法第299 條第1 項前段，刑法第320 條第
1 項、第339 條第1 項、第3 項、第47條第1 項、第25條第2 項
、第41條第1 項前段、第8 項、第51條第5 款、第38條第1 項第
2 款，刑法施行法第1 條之1 ，判決如主文。
本案經檢察官李美金到庭執行職務。
中    華    民    國    99    年    10    月    22    日
                刑事第十八庭  審判長法  官  楊仲農
                                    法  官  謝梨敏
                                    法  官  楊筑婷
上列正本證明與原本無異。
如不服本判決，應於判決送達後10日內敘明上訴理由，向本院提
出上訴狀（應附繕本），上訴於臺灣高等法院。其未敘述上訴理
由者，應於上訴期間屆滿後20日內向本院補提理由書「切勿逕送
上級法院」。
中    華    民    國    99    年    10    月    22    日
                                      書記官  傅淑芳
附錄本判決之論罪法條：
中華民國刑法第320條
意圖為自己或第三人不法之所有，而竊取他人之動產者，為竊盜
罪，處5 年以下有期徒刑、拘役或5 百元以下罰金。
意圖為自己或第三人不法之利益，而竊佔他人之不動產者，依前
項之規定處斷。
前二項之未遂犯罰之。
中華民國刑法第339條
意圖為自己或第三人不法之所有，以詐術使人將本人或第三人之
物交付者，處5 年以下有期徒刑、拘役或科或併科1 千元以下罰
金。
以前項方法得財產上不法之利益或使第三人得之者，亦同。
前二項之未遂犯罰之。

司法院資訊處製作；財團法人民間司法改革基金會備份。
